臺北高等行政法院判決
　　　　　　　　　　　　　　　　　　 94年度訴字第01200號
　　　　　　　　　　　　　　　.
原　　　告　甲○○
被　　　告　臺北市大同區公所
代　表　人　乙○○（區長）
訴訟代理人　丁○○
　　　　　　丙○○
上列當事人間因社會救助事件，原告不服臺北市政府中華民國94
年1月20日府訴字第09405215600號訴願決定，提起行政訴訟。本
院判決如下：
    主  文
原告之訴駁回。
訴訟費用由原告負擔。
　　事  實
一、事實概要：
    原告於93年7月21日向被告申請核列為臺北市低收入戶，經
    被告依原告全戶2人（含原告及其子張竣傑）91年度財稅資
    料審核後，以93年8月27日北市同社字第09331700700號函復
    原告略以，說明：二、有關臺端…申請低收入戶乙案，經查
    符合規定，准自93年7月起核列臺端及長子張竣傑為第4類低
    收入戶，但因長子已領身心障礙托育養護費用14,531元，故
    不再核發身心障礙生活補助。原告不服，提起訴願，亦遭駁
    回，遂向本院提起本件行政訴訟。
二、兩造聲明：
　　(一)原告聲明：
      1.訴願決定及原處分均撤銷。
      2.請求判命被告應核定原告為第0至第2類之低收入戶。
      3.訴訟費用由被告負擔。
　　(二)被告聲明：
      1.駁回原告之訴。
      2.訴訟費用由原告負擔。
三、兩造爭點：
    被告以原告長子已領身心障礙托育養護費用14,531元為由，
    不予核發身心障礙生活補助，是否有據？
四、兩造陳述：
　　(一)原告主張：
      原告所有之臺北市○○路11號5樓之2號及11號13樓之5號
      房屋，已遭士林地院民事執行處92年執夏字13613號執行
      案拍賣；又原告之子張竣傑已於93年10月26日死亡，致原
      告精神遭受雙重打擊，需連續就醫治療，故一直處於失業
      之景況，被告逕推定原告每月所得新台幣（下同）23,770
      元，應有違法之處云云。
　　(二)被告主張：
      1.依社會救助法第5條相關規定，家庭總收入應計算人口
        範圍如下：一、直系血親，…。故本件應列計人口包括
        原告及長子張竣傑共2人。
      2.依財稅單位所提供最近1年度（91年度）財稅資料暨相
        關法令規定所得計算機準審核：
        (1)依91年度財稅資料，原告有不動產房屋及土地各3筆
          共2,743,492、投資1筆20,000、有價證券1筆2,746元
          、營利所得1筆346元，及5筆薪資所得共計125,908元
          ，但因其平均所得未達平均薪資標準，故每月所得以
          平均薪資23,742元計算。
        (2)原告長子因領有身心障礙手冊鑑定為精障中度，故其
          所得以0計，並領有身心障礙托育養護費用每月
          19,375元。
        (3)綜上，原告全戶2人平均每人每月收入為11,885元，
          依93年度臺北市低收入戶家庭生活扶助標準表所示，
          屬於第4類低收入戶資格。（該類別之生活扶助標準
          係為「若家戶內有6歲至18歲兒童或青少年，每增加1
          口，該家戶增發1000元生活扶助費，6歲以下兒童每
          增加1口，增發2,500元家庭生活補助費」及註2.家戶
          內如有身心障礙者或65歲以上老人另發給身心障礙生
          活補助費或中低老人生活津貼。）
      3.綜上所述，被告未予核發6,000元之身心障礙生活補助
        ，乃係原告並不具身心障礙或老人之資格，與本件之審
        核標準並無相關，另原告之長子於93年10月26日死亡，
        社會局乃依臺北市低收入戶調查及生活扶助作業第14點
        規定重新審核原告之低收入戶資格，因原告全戶平均每
        人每月收入超過規定，社會局乃以93年12月22日北市社
        二字第00000000000號函通知原告，註銷低收入戶資格
        等語。
      4.提出原處分書、臺北市政府社會局93年12月22日北市社
        二字00000000000號函、原告之低收入戶申請表、原告
        全戶戶籍資料、原告全戶91年度各類所得歸戶清單及全
        國財產歸戶查詢清單等件影本為證。
　　理  由
一、按本法所稱主管機關：在中央為內政部；在直轄市為直轄市
    政府；在縣（市）為縣（市）政府；本法所稱低收入戶，係
    指家庭總收入平均分配全家人口，每人每月在最低生活費標
    準以下者。前項所稱最低生活費標準，由中央、直轄市主管
    機關參照中央主計機關所公布當地區最近1年平均每人消費
    支出百分之六十定之；直轄市主管機關並應報中央主管機關
    備查（按臺北市93年度最低生活費標準為每人每月13,797元
    ）；前條所稱家庭總收入應計算人口範圍如下：一、直系血
    親。但子女已入贅或出嫁且無扶養能力可資證明者，得不計
    算。二、同一戶籍或共同生活之旁系血親及負扶養義務之親
    屬。三、綜合所得稅列入扶養親屬寬減額之納稅義務人；符
    合第4條所定之低收入戶者，得向戶籍所在地主管機關申請
    生活扶助。主管機關應…核定之；必要時，得委託鄉（鎮、
    市、區）公所為之，申請時社會救助法第3條、第4條、第5
    條及第10條各定有明文。次按本法第4條第1項所稱家庭總收
    入，指下列各款之總額：一、工作收入：依據其戶籍所在地
    直轄市政府或行政院勞工委員會訂定之各項職業收入計算標
    準核定之。二、資產之收益：包括動產及不動產之收益。三
    、其他收入：前2款以外非屬社會救助給付之收入。前項第3
    款非屬社會救助給付之收入，由直轄市、縣（市）主管機關
    認定之；依本法第10條申請生活扶助者，其家庭總收入以外
    之財產總額超過中央主管機關或直轄市主管機關公告之當年
    度一定金額者，不予扶助；本法第15條第1項所稱低收入戶
    中有工作能力者，指16歲以上，未滿65歲，無下列情事之一
    者：一、大學校院博士班、空中大學及空中專科進修補習學
    校以外之在學學生。二、身心障礙致不能工作者。三、罹患
    嚴重傷、病，必須3個月以上之治療或療養者。四、照顧罹
    患嚴重傷、病需要3個月以上治療或療養之共同生活或受扶
    養親屬，致不能工作者。五、獨自扶養12歲以下之血親卑親
    屬者。六、婦女懷胎6個月以上至分娩後2個月內者。七、其
    他經直轄市、縣（市）主管機關認定者，同法施行細則第2
    條、第5條、第9條第1項亦各定有明文。
二、又按本細則第2條第1項第1款所稱之工作收入計算基準如下
    ：(一)以申請者全家實際工作收入為依據，全家人口之財稅資
    料為參考，如財稅資料與實際工作收入不符時，申請人應提
    供薪資證明憑核。(二)如無財稅資料可參考，又無法提供證明
    者，得參考行政院勞工委員會編印之職類別薪資調查報告計
    算。(三)前述薪資調查報告未列明者，須提供其他相關證明憑
    核，如無法提供證明，則依各業員工初任人員平均薪資計算
    。(四)有工作能力而無固定工作收入或未工作者，其工作收入
    以行政院勞工委員會最近1年公布之基本工資為基礎，換算
    每人每日之基本工資，再以每月20個工作天計算，臺北市低
    收入戶調查及生活扶助作業規定第4點定有明文。
    93年度臺北市低收入戶家庭生活扶助標準表（節略）
    ┌──────────┬──────────────┐
    │類別說明            │生活扶助標準說明            │
    ├──────────┼──────────────┤
    │第4類               │若家戶內有6歲至18歲兒童或青 │
    │全戶平均每人每月總收│少年，每增加1口，該家戶增發 │
    │入大於10,656元，小於│1,000元生活扶助費。6歲以下兒│
    │等於13,797元。      │童，每增加1口，增發2,500元生│
    │                    │活扶助費。                  │
    └──────────┴──────────────┘
    ……註３：家戶內同一輔導對象，若兼具老人、身心障礙者
    、兒童、少年等雙重身分，則中低收入老人生活津貼、身心
    障礙者生活補助、兒童及少年所增發之生活扶助費，只能擇
    優領取，不得重覆。
三、再者，臺北市政府90年3月13日府社二字第9001816600號公
    告略以，主旨：公告本府委任各區公所辦理低收入戶申請與
    查定作業。依據：社會救助法第10條第2項…。公告事項：
    本府自90年3月1日起委任各區公所辦理低收入戶之受理申請
    、訪視及核定，符合低收入戶資格者由區公所核定後逕復申
    請人；另92年10月6日府社二字第09202525600號公告略以，
    主旨：公告本市93年度身心障礙者生活補助審查標準。…公
    告事項：本市93年度身心障礙者生活補助費審查標準訂定如
    下：家庭總收入標準為平均每人每月不得超過23,035元；不
    動產（土地及房屋）標準為每戶不得超過650萬元；動產（
    存款及其他投資等）標準為每戶1人時不得超過200萬元，每
    增加1 人得增加25萬元。
四、本件原告於93年7月21日向被告申請核列為臺北市低收入戶
    ，經被告依原告全戶2人（含原告及其子張竣傑）91年度財
    稅資料審核後，以93年8月27日北市同社字第09331700700號
    函復原告略以，說明：二、有關臺端…申請低收入戶乙案，
    經查符合規定，准自93年7月起核列　臺端及長子張竣傑為
    第4類低收入戶，但因長子已領身心障礙托育養護費用
    14,531元，故不再核發身心障礙生活補助。原告不服，提起
    訴願，亦遭駁回等情，為兩造所不爭，且有原處分及訴願決
    定書等件影本附訴願機關卷可稽。
五、原告不服原處分及訴願決定不再核發其長子張竣傑之系爭身
    心障礙生活補助費，並主張其所有之不動產已遭士林地院民
    事執行處92年執夏字13613號執行案拍賣；又原告之子張竣
    傑於93年10月26日死亡，致原告精神遭受雙重打擊，需連續
    就醫治療，故一直處於失業之景況，被告逕推定原告每月所
    得23,770元，應有違法之處，故請求撤銷訴願決定及原處分
    ，並請求被告應核定原告為第0至第2類之低收入戶云云，惟
    其主張為被告所否認。被告則稱，原告及其長子張竣傑係經
    核定為第4類低收入戶，不再核發原告身心障礙生活補助，
    係因其長子已領身心障礙托育養護費用14, 531元；而被告
    未予核發原告6,000元之身心障礙生活補助，乃係原告並不
    具身心障礙或老人之資格；且原告之請求與本件其長子應否
    核發身心障礙生活補助之審核標準並無相關；另原告之長子
    於93年10月26日死亡，使得原告全戶平均每人每月收入已超
    過規定，故予註銷低收入戶資格等語，資為爭議。
六、經查，本件被告依社會救助法第5條規定，查認原告家庭總
    收入應計算人口範圍為：原告及其長子共計2人，其家庭總
    收入依91年度財稅資料等相關資料核計如下：(一)依原告（48
    年12月24日生）91年度財稅資料有薪資所得5筆計125,908元
    ，因無社會救助法施行細則第9條第1項規定無工作能力之情
    事，依臺北市低收入戶調查及生活扶助作業規定第4點第3款
    規定，以各業員工初任人員平均薪資23,742元計算其收入；
    另有營利所得1筆計346元，是其每月所得以23,770元計。(二)
    原告長子張竣傑（64年12月24日生），因經鑑定為精障中度
    領有身心障礙手冊，依社會救助法施行細則第9條第1項第2
    款規定為無工作能力者，其所得以0元計。綜上，原告全戶2
    人平均每人每月收入為11,885元，依上開93年度臺北市低收
    入戶家庭生活扶助標準表，係符合第4類低收入戶資格者，
    該類別之生活扶助標準為「若家戶內有6歲至18歲兒童或青
    少年，每增加1口，該家戶增發1,000元生活扶助費。6歲以
    下兒童，每增加1口，增發2,500元生活扶助費。」。本件被
    告認原告符合第4類低收入戶資格，因原告家戶內無18歲以
    下之青少年或兒童，依前揭低收入戶家庭生活扶助標準表，
    僅列冊輔導，未發給家庭生活扶助費；且原告長子已領身心
    障礙托育養護費用14,531元一節，為原告所不否認，依上開
    低收入戶家庭生活扶助標準表之規定，被告即不得再發給身
    心障礙生活補助費，故本件被告之原處分，於法並無不合。
    故原告不服訴願決定及原處分，並請求被告核定其為第0至
    第2類之低收入戶，並非有據。又被告之原處分，並非因原
    告所有不動產之價值如何，而未予生活扶助，且應否核發身
    心障礙生活補助，亦非以原告本人為相對人，故原告主張其
    不動產已遭拍賣，其因喪子，精神受到打擊而需就醫，被告
    未發給原告身心障礙生活補助費為違法云云，與原處分所據
    之事實，尚無關聯，並不影響原處分之認定。原告之主張，
    並非可採。
七、至於被告陳稱原告長子張竣傑已於93年10月26日死亡，臺北
    市政府社會局乃依臺北市低收入戶調查及生活扶助作業規定
    第14點規定重新審核原告低收入戶資格，因原告全戶平均每
    人每月收入超過規定，該局乃以93年12月22日北市社二字第
    00000000000號函通知原告，註銷其低收入戶資格一節，核
    非屬原告不服原處分及訴願決定之訟爭範圍，本院自毋庸予
    以審酌，併予敘明。
八、從而，被告以原告長子已領身心障礙托育養護費用14,531元
    為由，不予核發身心障礙生活補助，於法並無違誤。訴願決
    定遞予維持，亦無不合。原告徒執前詞，訴請撤銷，並請求
    核定其為第0至第2類之低收入戶，為無理由，應予駁回。
據上論結，本件原告之訴為無理由，依行政訴訟法第98條第3項
前段，判決如主文。
中　　華　　民　　國　　94　　年　  11　　月　 30  　 日
                       第五庭審判長法  官　張瓊文
                                   法  官  帥嘉寶
                                   法  官  蕭忠仁
上為正本係照原本作成。
如不服本判決，應於送達後20日內，向本院提出上訴狀並表明上
訴理由，如於本判決宣示後送達前提起上訴者，應於判決送達後
20日內補提上訴理由書（須按他造人數附繕本）。
中　　華　　民　　國　　94　　年　  11　　月　 30  　 日
    　　  　　　　　　　    　     書記官  蕭純純
